【裁判字號】    98,訴,107
【裁判日期】    980422
【裁判案由】    搶奪
【裁判全文】
臺灣臺南地方法院刑事判決               98年度訴字第107號
公  訴  人  臺灣臺南地方法院檢察署檢察官
被      告  乙○○
上列被告因搶奪案件，經檢察官提起公訴（97年度偵字第18155
號），本院判決如下：
    主  文
乙○○意圖為自己不法之所有，而搶奪他人之動產，累犯，處有
期徒刑拾月。
    事  實
一、乙○○前於民國95年間，因竊盜案件，經本院以95年度簡字
    第3157號判決判處有期徒刑3月、3月、3月及拘役70日，並
    就所處有期徒刑部分定應執行刑為有期徒刑6月，上訴後經
    本院以95年度簡上字第489號判決駁回上訴確定；嗣又經本
    院以96年度聲減字第4519號裁定就上開各罪所處之刑各減為
    有期徒刑1月15日、1月15日、1月15日及拘役35日，並就有
    期徒刑部分定應執行刑為有期徒刑4月確定，上開有期徒刑
    及拘役刑接續執行後，甫於97年5月15日縮刑期滿執行完畢
    。詎乙○○猶不知悔改，於97年12月29日下午2時40分許，
    前往臺南縣官田鄉○○街33號丙○○所經營之大眾自助餐內
    ，因見丙○○招呼其購買便當後，為裝盛便當而將原所持之
    現金新臺幣（下同）8000元款項放置於身旁桌上，認有機可
    乘，竟意圖為自己不法之所有，而基於搶奪之犯意，乘丙○○為其盛裝便當不及防備之時，上前自丙○○身側公然徒手
    掠取上開8000元現款得逞，旋即騎乘腳踏車逃離現場。嗣因
    丙○○見狀與店員丁○○共乘機車自後追捕未果，乃報警處
    理，經員警調閱路口監視器畫面過濾清查，於同日下午5時
    許在乙○○位於臺南縣官田鄉○○街117巷13號之住處將其
    逮捕，並扣得乙○○為上開行為時所身著之紅色外套1件，
    而悉上情。
二、案經臺南縣警察局麻豆分局報告臺灣臺南地方法院檢察署檢
    察官偵查起訴。
    理  由
一、本件以下所引用之供述或非供述證據，檢察官及被告乙○○
    於本案言詞辯論終結前，均未爭執其證據能力，本院審酌前
    開證據之作成或取得之狀況，並無非法或不當取證之情事，
    且亦無顯不可信之情況，及無證據力明顯過低之情形，復經
    本院於審判期日就上開證據依法進行調查、辯論，依刑事訴
    訟法第159條之5規定，均具有證據能力，合先敘明。
二、訊據被告固坦承曾於前揭時、地，拿取證人即被害人丙○○
    置於身旁桌上之8000元款項，惟矢口否認有何搶奪犯行，辯
    稱：伊拿取上開款項時，證人丙○○不知道伊在拿，伊是順
    手牽羊偷拿的，未為搶奪犯行云云。經查：
  (一)證人丙○○之上開款項於上揭時、地遭被告拿取乙情，業據
    被告自承在卷，核與證人丙○○及上開大眾自助餐店之店員
    丁○○於警詢中之指述相符（警卷第9至14頁），復有路口
    監視器錄影畫面所攝被告得手後騎腳踏車逃逸、證人丙○○
    及丁○○共乘機車在後追趕時情景之翻拍照片在卷可參（警
    卷第21至22頁），及被告犯案時所穿著之紅色外套1件扣案
    足憑，上開事實自堪認定。
  (二)又按刑法上之搶奪罪，係以意圖為自己或他人不法之所有，
    而用不法之腕力，乘人不及抗拒之際，公然掠取在他人監督
    支配範圍內之財物，移轉於自己實力支配下為構成要件；刑
    法上之竊盜罪，則係以乘人不知秘密竊取他人之動產為成立
    要件，如係乘人不備公然奪取他人支配下之財物，則為搶奪
    而非竊盜；且搶奪罪之乘人不備或不及抗拒而掠取財物者，
    不以直接自被害人手中奪取為限，即以和平方法取得財物後
    ，若該財物尚在被害人實力支配之下而公然持物逃跑，以排
    除其實力支配時，仍不失為乘人不備或不及抗拒而掠取財物
    ，應成立搶奪罪（最高法院70年度臺上字第4046號、74年度
    臺上字第5011號及82年度臺上字第2445號裁判意旨參照）。
    而本件被告拿取上開款項之過程，業據證人丙○○在本院結
    證稱：伊於上開時、地原本手持8000元之款項欲前去繳納稅
    金，因伊見被告進入上址自助餐店內，伊就問被告是否要購
    買便當，被告答稱是，伊即把上開款項放置身旁桌上而為被
    告盛飯，伊尚未盛好飯，被告即將上開款項搶走，案發當時
    上開款項係放置在距離伊身旁不到1個手臂的距離，伊在為
    被告盛飯時，仍然隨時可以看見上開款項，被告在拿取上開
    款項時，伊有目睹被告拿錢的動作，伊隨即大聲喊叫，並由
    店員丁○○騎機車載伊追趕被告，但並未追到，被告騎腳踏
    車逃走等語綦詳（本院卷第55至57頁）；衡以證人丙○○與
    被告間並無嫌隙，經本院詢問證人丙○○對本案之意見時，
    亦僅表示希望被告歸還所搶款項並好好做人等語（本院卷第
    58頁），是可見證人丙○○並無因上述被害情形而對被告產
    生仇怨之情，復經具結擔保陳述之真實性，應認證人丙○○
    當無甘冒偽證罪責，杜撰事實惡意設詞誣陷被告之可能，其
    上開證述內容應堪採信。此外，並據證人丙○○於上開案發
    地點之現場照片上標繪伊放置上開款項之地點明確（本院卷
    第45頁）。依此，被告拿取上開款項時，證人丙○○雖未親
    自持有上開款項，而係將之置放於身旁桌上，惟自上開照片
    及證人丙○○之證述內容觀之，證人丙○○與上開款項間距
    離確甚為接近，其人、物之空間結合關係尚屬密切，而堪認
    上開款項仍係在證人丙○○之實力支配下無疑。又被告動手
    拿取上開款項之過程，已為證人丙○○察覺乙節，除經證人
    丙○○結證明確外，參酌證人丙○○於遭被告取走上開款項
    時，尚能立即反應並追捕被告等情，益見證人丙○○當時係
    處於認知被告之舉動但未及防備之狀態，而非疏忽、不知之
    情形至明。
  (三)綜上所述，本件被告顯非於他人不知之情形下，秘密拿取上
    開款項，而確係趁被害人不及防備之際，於大眾自助餐店內
    ，公然急遽攫取上開款項，則被告所為顯與竊盜罪之以乘人
    不覺而竊取者有別；且本件被告為具有正常辨別事理能力之
    成年人，就證人丙○○有關其拿取款項時客觀情形之上開證
    述內容復均表示沒有意見，足認其拿取上開款項時，主觀上
    對前述情形亦已有所認識而猶為之，其有搶奪之故意乙節亦
    甚明確，是被告辯稱其係行竊云云，無非事後飾卸之詞，尚
    不足採。本件事證明確，被告上開犯行洵堪認定，應予依法
    論科。
三、本件被告乘證人丙○○不及防備之際，公然下手掠取證人丙○○所有之8000元現金，核其所為係犯刑法第325條第1項之
    搶奪罪。又被告前曾受如事實欄所述之有期徒刑執行完畢，
    有臺灣高等法院被告前案紀錄表在卷可憑，其於受有期徒刑
    之執行完畢後，5年以內故意再犯本件有期徒刑以上之罪，
    為累犯，應依刑法第47條第1項之規定加重其刑。爰審酌被
    告有竊盜之前案紀錄，竟仍不思悛悔，再犯本案，顯見其法
    治觀念薄弱，未能自前所受刑之執行記取教訓，且其正值青
    壯，竟不思循正途賺取所需，乃進而任意搶奪他人財物，漠
    視他人財物之所有權，對社會治安及民眾財產安全均非無危
    害，殊為不該，犯後亦僅坦承部分犯行，難認已全然悔悟，
    又迄未與被害人達成和解以賠償被害人所受之損害；惟念被
    告搶奪被害人所有之前述款項時，係乘被害人不及防備之情
    形下猝然徒手行搶，得手後迅速離開，並未對被害人人身直
    接施加任何不法腕力，犯罪過程尚屬平和，暨其學歷、職業
    、家庭狀況等一切情狀，量處如主文所示之刑，以示懲儆。
    至扣案之紅色外套1件，雖為被告所有且為其違犯本案時所
    穿著之衣物，惟並非專供被告持以行搶所用之物，且非屬違
    禁物，爰不予宣告沒收，併此敘明。
據上論斷，應依刑事訴訟法第299條第1項前段，刑法第325條第1
項、第47條第1項，判決如主文。
本案經檢察官甲○○到庭執行職務
中    華    民    國    98    年    4     月    22    日
                  刑事第九庭  審判長  法  官  蔡奇秀
                                      法  官  林欣玲
                                      法  官  蔡盈貞
以上正本證明與原本無異。
如不服本判決應於收受本判決後10日內向本院提出上訴書狀，並
應敘述具體理由。其未敘述上訴理由者，應於上訴期間屆滿後20
日內向本院補提理由書狀（均須按他造當事人之人數附繕本）「
切勿逕送上級法院」。
                                      書記官  陳玉芬
中    華    民    國    98    年    4     月    22    日
附錄論罪科刑法條：刑法第325條第1項
中華民國刑法第325條第1項
（普通搶奪罪）
意圖為自己或第三人不法之所有，而搶奪他人之動產者，處 6 月
以上 5 年以下有期徒刑。


司法院資訊處製作；財團法人民間司法改革基金會備份。
